臺灣花蓮地方法院交通事件裁定　　　　　　　　　　　九十三年度交聲字第六五號
　　原處分機關　交通部公路總局臺北區監理所花蓮監理站
　　異　議　人　甲○○
　　即受處人
右受處分人即異議人因不服違反道路交通管理處罰條例案件，對於交通部公路總局台
北區監理所花蓮監理站於民國九十三年十月十二日以花監違字第裁四四─Ｐ0000
0000號裁決書所為處分，聲明異議，本院裁定如左：
    主  文
異議駁回。
    理  由
一、按車輛行至無號誌或號誌故障而無交通警察指揮之交岔路口，支線道車應暫停讓
    幹道車先行；未劃分幹、支線或同為幹線道或支線道者，轉彎車應暫停讓直行車
    先；如同為直行車或轉彎車者，左方車應暫停讓右方車先行；而汽車駕駛人轉彎
    時，有轉彎車不讓直行車先行之情形者，處銀元二百元以上六百元以下（即新臺
    幣六百元以上一千八百元以下）之罰鍰，並記違規點數一點，道路交通安全規則
    第一百零二條第一項第二款及道路交通管理處罰條例第四十八條第一項第六款、
    同條第六十三條第一項第一款分別定有明文。次按交通法庭認為異議無理由者，
    應以裁定駁回之，道路交通案件處理辦法第十九條亦定有明文。
二、本件受處分人即異議人甲○○（以下簡稱受處人）於民國九十二年一月十四日上
    午八時十分許，駕駛車牌號碼ＩＸ—一四五八號自用小客車，由花蓮縣花蓮市○
    ○路由南往北行駛，行經富安路與無名路交岔路，欲右轉往東行駛時，因未暫停
    讓同向直行車中之由莊為平所騎乘之車牌號碼ＩＹＢ－七七一號重型機車，二車
    因而在甫過富安路口前之斑馬線發生踫撞，而為警以受處分人違反道路交通管理
    處罰條例第四十八條第一項第六款之規定，當場攔檢掣開花警交字第Ｐ0000
    0000號舉發違反道路交通管理事件通知單舉發。受處分人不服提起申訴，經
    原處分機關函查花蓮縣警察局花蓮分局後，認受處分人確有上開違規行為，乃依
    道路交通管理處罰條例第第四十八條第一項第六款、第六十三條第一項、違反道
    路交通管理事件統一裁罰標準及處理細則第四十三條、第四十四條、第六十一條
    之規定，裁決處受處分人一千八百元罰鍰，並計違規點數一點。
三、聲明異議意旨略以：受處分人雖於九十二年一月十四日駕車，行經富安路與無名
路交岔路口右轉時與莊為平所騎乘之車牌號碼ＩＹＢ－七七一號重型機車發生交
    通事故，但當時係莊為平自行碰到路邊滑倒，實際上並未與其發生任何踫撞，而
    且，當時其在轉彎時並未見到機車駛近，可見機車的車速很快，因而其並沒有任
    何過失，事後警方所依據道路交通管理處罰條例第四十八條第一項第六款之規定
    ，是僅適用在轉彎車不讓對向而來之直行車或直行車不讓對向而來之轉彎車而言
    ，而本案係同行方向之兩車，後車不讓行駛在前之直行車先行情形並不相同，警
    方所援引處罰規定顯屬錯誤，為此依法聲明異議，請求撤銷原處分。
四、經查，本件肇事地點富安路係為無號誌之雙向二車道，由南往北之車道，設置有
    三點五公尺寬之快車道，其右側的路緣外至路邊則設置有三點三公尺寬之路面，
    供機慢車行駛，此情業為鑑定人即花蓮縣交通隊承辦人員洪青山及李學儒結證明
    確，並有道路交通事故現場圖一紙在卷可參。又查，案發當時受處人係行駛在上
    開快車道上，由南往北行駛，而莊為平則係騎乘在上開路緣外之道路同向行駛中
    ，受處人駕車甫欲右轉時，二車在富安路與無名路交岔路口未達中心處前之斑馬
    線發生碰撞等情，分別為受處人、莊為平在警詢時及證人即至現場處理之警員陳
    永琇到庭結證屬實，並有現場照片五幀在卷可憑，雖受處人於本院調查時，辯稱
    ：當時並未與莊為平發生碰撞云云，惟查，受處人於警詢中即自承：「在路口機
    車與我自小客車之右後側輕微碰撞而肇事。」等語（見九十二年一月十四日偵訊
    筆錄），證人莊為平在警詢時陳述：「當時我（指莊為平）時速約四十公里，對
    方（指受處人）時速很快，行經車禍地點時，對方因要右轉往火車站，而且轉彎
    時未注意後方有無來車就馬上轉彎。」等語（見九十二年一月十四日偵訊筆錄）
    ，參諸現場車輛照片所示受處人之自用小客車右後方向燈有破損及以莊為平之機
    車左把手有擦撞之痕跡，益徵二車有發生碰撞無訛，而現場並未見有機車倒地之
    滑行刮痕，足見受處人所辯當時係莊為平自行跌倒，二車並未有踫撞之詞，不足
    採信。再查，如前所述，受處人行經交岔路口欲右轉至無名路口時，自應注意同
    向右側車道上有無機慢車駛近之法定義務，而依當時係為晴天，視線良好，自可
    輕易查見莊為平之機車在其所駕車輛右後方機慢車道直行駛近中，受處分人在開
    始右轉前竟未能察見莊為平所騎乘機車，嗣與發生擦撞，其疏未注意同向機慢車
    道上有無直行之車輛，貿然右轉，有轉彎車未讓直行車輛先行之違規，殆無疑義
    ，從而，本件受處分人確有違規行為乙節，堪以認定。復查，道路交通管理處罰
    條例第四十八條第一項第六款所之規定：轉彎車不讓直行車先行之情形，係指不
    論是對向來車或同向車輛有轉彎時，該直行車與轉彎車均受到該法條的規範，亦
    為鑑定人洪青山及李學儒所陳明在卷，因而，本件係在同向的二車道（快車道及
    供機慢車行駛之車道）有轉彎車及直行車情狀下發生車禍，與受處人所指本案係
    同行方向之兩車，後方車不讓行駛在前之直行車先行之情形迥不相同，受處人對
    此有所誤認，容有誤會，併予敘明，受處人之違規行為，仍屬道路交通管理處罰
    條例第四十八條所指之轉彎車不讓直行車先行行為，聲明異議意旨認其無違規行
    為，核與法律規定不符，無從採信。
五、從而，受處分人所提異議理由，並無所據，則原處分機關依據道路交通管理處罰
    條例第四十八條、第六十三條第一項第三款規定，裁決受處分人罰鍰一千八百元
    ，並計違規點數一點，於法並無違誤。聲明異議意旨，請求撤銷原處分，為無理
    由，應予駁回。據上論斷，應依道路交通案件處理辦法第十九條，裁定如主文。
中華      民      國    九十三    年     十二     月    二十四    日
                              臺灣花蓮地方法院交通法庭
                                  法  官    李  豫  雙
右正本證明與原本無異。
如對本裁定不服，應於送達後五日內，向本院提出抗告狀。（應抄附繕本）
                                  法院書記官
中      華      民      國    九十三    年     十二     月    二十四    日
